【裁判字號】    97,消債更,1501
【裁判日期】    971024
【裁判案由】    聲請更生程序
【裁判全文】
臺灣高雄地方法院民事裁定          97年度消債更字第1501號
聲  請  人  甲○○
上列當事人聲請消費者債務清理事件，本院裁定如下：
    主  文
聲請駁回。
聲請費用由聲請人負擔。
    理  由
一、本件聲請意旨略以：聲請人即債務人每月薪資係新臺幣（下
    同）25,964元，除須支出個人日常生活費用、學費、國稅局
    欠款及交通違規罰款外，並須每月償還第一銀行個別協商之
    款項3,000 元及償還積欠胞姊之款項10,000元，且因有不能
    清償債務之虞，前於民國97年8 月6 日與最大債權銀行國泰
    世華商業銀行就聲請人積欠如附表所示之款項進行協商，惟
    遭債權銀行以未能接受顯足以負擔之還款方案而退件，致協
    商不成立，而聲請人無擔保或無優先權之債務總額未逾1,20
    0 萬元，復未經法院裁定開始清算程序或宣告破產，爰聲請
    更生云云。
二、按債務人不能清償債務或有不能清償之虞，且無擔保或無優
    先權之債務總額未逾新臺幣1200萬元者，於法院裁定開始清
    算程序或宣告破產前，得向法院聲請更生，消費者債務清理
    條例第3 條、第42條第1 項分別定有明文。又聲請更生或清
    算不合程式或不備其他要件者，法院應以裁定駁回之，但其
    情形可以補正者，法院應定期間先命補正，復為同條例第8
    條所明定。
三、經查：
  (一)聲請人主張其有上開收入及債務，並因有不能清償之虞，遂
    於97年8 月6 日間依消費者債務清理條例之規定，向最大債
    權金融機構國泰世華商業銀行申請協商後，遭該金融機構退
    件致協商不協立等事實，業據聲請人提出財團法人金融聯合
    徵信中心當事人查詢個人資料（信用報告）回覆書、前置協
    商不成立通知書、員工薪資單、勞工保險被保險人投保資料
    表、聲請人之95、96年度綜合所得稅各類所得資料清單、財
    產歸屬資料清單、電信費收據、電費收據、郵政儲金簿存褶
    明細、還款明細查詢單等為證（見本院卷第9 頁至第24頁、
    第32至42頁），經核亦無不符，堪信為真實。
  (二)聲請人雖主張其向姊借款1,000,000 元，每月須償還10,000
    元云云。然其並未提出其姊交付借款之證據，所陳借貸之事
    實已非無疑。又聲請人雖提出之個人存摺明細以證按月還款
    之事實，然該存摺明細無從看出每月係按期償還10,000元，
    亦無從得見所為之轉帳匯款款項與償還借款款項，二者具有
    關聯性（見本院卷第37頁至第41頁），是聲請人此部分之主
    張，尚難信為真實。
  (三)而聲請人現每月收入約為27,000元，扣除每月之勞、健保費
    用及職福金，每月實領25,964元，有卷附員工薪資單足證，
    聲請人對此亦不爭執（見本院卷第12頁、第5 頁反面），堪
    信為真實。另聲請人主張其每月須支出水電費、油費、餐費
    、電話費、健保費等費用，固提出於本件聲請前2 年內之支
    出電信費、電費等收據，惟因其尚無法提出全部基本生活開
    銷之憑證，無從認定其每月之實際開銷金額確如聲請人所陳
    之支出金額；然聲請人既已負巨額負債，其生活標準應予以
    壓縮至最低標準，始符公允；依聲請人居住於高雄市，應以
    高雄市97年度最低生活費每人每月10,991元計算聲請人之每
    月基本生活費用為宜。是以聲請人每月之收入，扣除其須支
    出之最低生活費用10,991元，及其須繳納個別協商之款項3,
    000 元，此有其提出之還款明細查詢單可佐（見本院卷第42
    頁），聲請人每月應仍有約1 萬餘元足資還款，是否確有不
    敷分期繳納積欠款項之情，不無疑義。而本院前命聲請人補
    正提出其有不能清償或不能清償債務之虞之證據，聲請人尚
    陳明並無該部分文件（見本院卷第43頁反面），是自難認聲
    請人現有何不能清償債務或有不能清償之虞之情。
四、綜上，本件聲請人依現有收入，扣除生活支出及個別協商還
    款金額後，尚難謂無餘裕之金額償還債務，且聲請人亦無法
    提出其確有不能清償債務或有不能清償之虞之情，應屬聲請
    更生之要件不備，且又無從補正，依首揭條文之意旨，自應
    駁回其更生之聲請，爰裁定如主文。
中    華    民    國    97    年    10    月    24    日
              民事第五庭    法      官  楊淑珍
上為正本係照原本作成。
如不服本裁定，應於裁定送達後10日內，以書狀向本院提出抗告
，並繳納抗告費新臺幣1千元。
中    華    民    國    97    年    10    月    24    日
                              書  記  官  吳韻芳
附表：債權人清冊
┌──┬────────────┬────────┬────────┐
│編號│債權人                  │金額（新臺幣）  │債務之種類、原因│
├──┼────────────┼────────┼────────┤
│一  │第一銀行                │   49,748元     │信用卡          │
├──┼────────────┼────────┼────────┤
│二  │台北富邦銀行            │  285,725元     │信用卡          │
├──┼────────────┼────────┼────────┤
│三  │國泰世華銀行            │  385,888元     │信用卡          │
├──┼────────────┼────────┼────────┤
│四  │台灣新光商業銀行        │  274,481元     │信用卡          │
├──┼────────────┼────────┼────────┤
│五  │遠東國際商業銀行        │  144,562元     │信用卡          │
├──┼────────────┼────────┼────────┤
│六  │元大商業銀行            │  141,911元     │信用卡          │
├──┼────────────┼────────┼────────┤
│七  │台新國際商業銀行        │  323,272元     │信用卡          │
├──┼────────────┼────────┼────────┤
│八  │慶豐銀行                │   44,433元     │信用卡          │
└──┴────────────┴────────┴────────┘


司法院資訊處製作；財團法人民間司法改革基金會備份。
